【裁判字號】    96,保險上,9
【裁判日期】    980114
【裁判案由】    給付保險金
【裁判全文】
臺灣高等法院高雄分院民事判決         96年度保險上字第9號
上  訴  人  國泰人壽保險股份有限公司
法定代理人  乙○○
訴訟代理人  李明益律師
被 上 訴人  甲○○
訴訟代理人  陳正達律師
            許惠珠律師
上列當事人間請求給付保險金事件，上訴人對於民國96年9 月19
日臺灣高雄地方法院95年度保險字第30號第一審判決提起上訴，
本院於民國97年12月31日言詞辯論終結，判決如下：
    主  文
上訴駁回。
第二審訴訟費用由上訴人負擔。
    事 實 及 理 由
一、本件被上訴人起訴主張：(一)被上訴人以自己為被保險人，於
    民國91年10月11日與上訴人簽訂「國泰全福101 終身壽險」
    （保單號碼：0000000000號），並加保「國泰平安保險附約
    」保險金額新臺幣（下同）5,000,000 元、「國泰新保險費
    豁免附約」、「國泰溫情住院醫療保險附約」及「國泰新溫
    心住院日額醫療保險附約」。又於92年7 月21日與上訴人簽
    訂「國泰達康101 終身壽險」（保單號碼：0000000000號）
    ，並附加「國泰金平安傷害保險附約」，保險金額10,000,0
    00元（上開所有保險契約及附約，下稱系爭保險契約）。(二)
    被上訴人於92年11月11日凌晨4 時55分許，駕駛車牌號碼DD
    -2046 號自用小客車沿高雄縣大寮鄉○○○路由北向南行駛
    時，因閃避動物，致失控撞擊路旁昭寮幹8 之4 號電線桿後
    ，再衝入路旁農田內，撞擊該農田內之工寮（下稱系爭交通
    事故），因而受有頭部及眼部擦挫傷，至高雄醫學大學附設
    中和紀念醫院（下稱高醫附設醫院）治療，經診斷結果，認
    被上訴人左眼角裂傷、眼內炎、眼窩出血及視神經病變，視
    力低於萬國視力表0.01，被上訴人再至高雄市立小港醫院（
    下稱小港醫院）診斷結果，認被上訴人之左眼視神經已經萎
    縮，僅有光感，不見手動，完全無好轉可能，已達一目視力
    永久完全喪失程度，屬於「國泰平安保險附約」及「國泰金
    平安傷害保險附約」之附表所列第4 級殘廢程度，可請求35
    % 保險金之殘廢保險給付即5,250,000 元〔包括本於「國泰
    平安保險附約」請求1,750,000 元（5,000,000 元x35%=1,7
    50,000元）、本於「國泰金平安傷害保險附約」請求3,500,
    000 元（10,000,000元x35% =3,500,000 元）；1,750,000
    元+3,500,000元=5,250,000元〕，又被上訴人因上開交通事
    故致左眼殘廢住院治療24日，依「國泰平安保險附約」、「
    國泰溫情住院醫療保險附約」、「國泰新溫心住院日額醫療
    保險附約」可分別請求住院給付48,000元、48,000元、24,0
    00元；及依「國泰新溫心住院日額醫療保險附約」可請求出
    院療養金12,000元，合計5,382,000 元（5,250,000 元+48,
    000 元+48,000 元+24,000 元+12,000 元=5,382,000元，下
    稱系爭保險金），被上訴人已於94年11月4 日函請上訴人給
    付系爭保險金，上訴人於同年月7 日收受，依保險法第34條
    第1 項規定，上訴人應於同年月22日前給付保險金，詎上訴
    人迄今仍拒絕給付系爭保險金，爰依系爭保險契約提起本件
    訴訟，請求上訴人給付系爭保險金及其利息等語。並聲明求
    為判決：(一)上訴人應給付被上訴人5,382,000 元，及自94年
    11月23日起至清償日止按年息10% 計算之利息。(二)被上訴人
    願供擔保請准宣告假執行。
二、上訴人則以：(一)被上訴人於系爭交通事故發生前3 個月，密
    集向多家保險公司投保，累積投保金額約4 千多萬元，有引
    發道德危險之虞。(二)被上訴人於高醫附設醫院就診時，主訴
    「車禍，左眼被鐵器勾到」，惟系爭交通事故發生時，被上
    訴人駕駛之車輛前座左、右玻璃並未破損，且證人即當日處
    理交通事故之員警鄭祥麟亦證稱被上訴人當時並無任何外傷
    ，足見被上訴人並未遭鐵器勾到左眼。況且，被上訴人所受
    傷勢足以導致左眼失明，顯見其傷勢嚴重，何以未立即就醫
    ，而於系爭交通事故發生近5 小時後，始至高醫附設醫院就
    診，已與常情有違。(三)本件經財團法人長庚紀念醫院高雄分
    院（下稱高雄長庚醫院）鑑定結果，認被上訴人主訴左眼沒
    有光覺不合理，係高度疑似詐盲病例後，復經國立成功大學
    醫學院附設醫院（下稱成大醫院）鑑定認無法確定被上訴人
    之左眼是否有視神經病變，足見被上訴人左眼並未殘廢。至
    於被上訴人所提出之高醫附設醫院及小港醫院診斷證明書，
    亦係依被上訴人之陳述所為判斷，不足為憑等語置辯。答辯
    聲明求為判決：(一)被上訴人之訴駁回。(二)願供擔保請准免為
    假執行之宣告。
三、原審為上訴人敗訴之判決，上訴人不服，提起上訴，上訴聲
    明求為判決：(一)原判決廢棄。(二)被上訴人在第一審之訴及假
    執行之聲請均駁回。被上訴人則答辯聲明求為判決: 駁回上
    訴。
四、兩造不爭執事項如下:
  (一)被上訴人於91年10月11日，以自己為被保險人，與上訴人簽
    訂「國泰全福101 終身壽險」，保單號碼為0000000000號，
    保險金額10,000元，並加保「國泰平安保險附約」保險金額
    5,000,000 元、「國泰新保險費豁免附約」、「國泰溫情住
    院醫療保險附約」及「國泰新溫心住院日額醫療保險附約」
    。
  (二)被上訴人於92年7 月21日，以自己為被保險人，與上訴人簽
    訂「國泰達康101 終身壽險」，保單號碼為0000000000號，
    保險金額100,000 元，並加保「國泰金平安傷害保險附約」
    ，保險金額10,000,000元。
  (三)被上訴人於92年11月11日凌晨4 時50分許，駕駛車號DD-204
    6 號自用小客車，在高雄縣大寮鄉○○○路昭寮幹8 之4 號
    電線桿旁，衝入旁邊的農田，發生系爭交通事故。
  (四)被上訴人於94年11月4 日函請求上訴人給付系爭保險金，上
    訴人於同年月7 日收受，迄今仍未給付系爭保險金。
  (五)若被上訴人因系爭交通事故造成左眼視力永久完全喪失，則
    上訴人應給付被上訴人5,382,000 元，及自94年11月23日起
    至清償日止按年息10% 計算之利息。
  (六)被上訴人就系爭交通事故致左眼受傷向新光人壽保險股份有
    限公司請求一目視力永久完全喪失之殘廢賠償，經原審以93
    年度保險字第77號民事判決駁回，被上訴人不服提起上訴，
    經本院以95年度保險上字第7 號判決新光人壽保險股份有限
    公司應給付被上訴人一目視力永久完全喪失之殘廢賠償175
    萬元，新光人壽保險股份有限公司不服提起上訴，經最高法
    院於97年11月13日以97年度台上字第2382號裁定駁回其上訴
    確定在案。
五、兩造之爭執點如下: 被上訴人是否因系爭交通事故造成左眼
    視力永久完全喪失？茲分述如下:
（一）查，依兩造所簽訂之系爭保險契約約定，被保險人一目視
      力永久完全喪失時，得請求35% 保險金之殘廢保險給付，
      以自事故之日起經過6 個月治療為判定原則，又所謂機能
      永久完全喪失係指經6 個月以後其機能仍完全喪失，而所
      謂失明，係指視力永久在萬國視力表0.02以下者等情，有
      系爭保險契約在卷可稽（見原審卷一第27、28、34、35、
      85頁）。準此約定，被上訴人之視力在萬國視力表0.02以
      下，且自保險事故發生時起經6 個月，其機能未回復超過
      萬國視力表0.02，即符合系爭保險契約所稱一目視力永久
      完全喪失之情形，而得請求35% 保險金之殘廢保險給付。
      又「國泰平安保險附約」及「國泰金平安傷害保險附約」
      第2 條第5 項均約定：「本附約所稱之『傷害』，係指被
      保險人於本附約有效的保險期間內，因遭受意外傷害事故
      （指非由疾病引起之外來突發事故），致其身體蒙受傷害
      。」；第16條均約定: 「被保險人於本附約有效的保險期
      間內遭受第2 條之意外傷害事故，並於意外傷害事故發生
      之日起180 日以內致成附表所列第二級以下殘廢程度之一
      者，本公司（即上訴人）按本附約保險單所記載該被保險
      人的保險金額為準，依附表所列比例給付『殘廢保險金』
      。」，準此約定，被上訴人於上開保險契約有效期間內，
      因遭受意外傷害事故，致其身體蒙受傷害，並於意外傷害
      事故發生之日起180 日內致殘廢時，上訴人即應依約給付
      殘廢保險金，並將保險法第131 條規定之「意外傷害」，
      約定界限為「非由疾病引起之外來突發事故」，又所謂「
      外來突發之意外事故」，係指自身以外之事故，且事發突
      然無法防範者而言。（最高法院85年度台上字第1430號判
      決可資參照）
（二）查，被上訴人主張於92年11月11日凌晨4 時55分許，駕駛
      車號DD -2046號自用小客車，行經高雄縣大寮鄉○○○路
      ，因閃避動物，失控撞至路旁之昭寮幹8 之4 號電線桿，
      再行衝入路旁農田內，撞擊該農田內之工寮，致受有頭部
      及眼部擦挫傷等情，業據其提出高雄縣政府警察局道路交
      通事故證明書為證（見原審卷一第96頁），且證人即到場
      處理系爭交通事故之員警鄭祥麟於原審結證稱: 被上訴人
      當日肇事後，留在現場等待警方前往處理，被上訴人有向
      伊表示左眼視力模糊，會流眼淚等語（見原審卷(一)第257
      頁），另證人即遭被上訴人撞擊之工寮所有權人黃財於
      高雄縣政府警察局林園分局警訊時證稱: 系爭交通事故肇
      事地點之工寮內之冰箱、電風扇及一些農具遭車牌號碼DD
      -2046 號自用小客車壓毀等語，有高雄縣政府警察局林園
      分局交通事故處理小組現場訪談訊問筆錄在卷可稽（見原
      審93年度保險字第77號民事卷，另影印附於本卷），而本
      件道路交通事故現場圖及現場勘驗圖亦均記載被上訴人因
      未注意車前動態，不慎撞擊位於農田之工寮，致其所有之
      自用小客車頭全毀，工寮及工寮內之農具、冰箱全毀等情
      ，有本件道路交通事故現場圖、道路交通事故調查報告表
      (一)(二)、高雄縣政府警察局處理交通事故紀錄表、現場照片
      8 幀在卷可按（見原審93年度保險字第77號民事卷，另影
      印附於本卷），足認被上訴人確有發生系爭交通事故，及
      於肇事當時即向到場處理之員警鄭祥麟表示左眼受有傷害
      。又被上訴人係於系爭交通事故發生之當日上午9 時13分
      至高醫附設醫院急診，主訴「開車撞到房子，有東西飛入
      左眼」、「左眼被鐵器勾到」等語，有高醫附設醫院急診
      創傷病歷表在卷可證（見原審卷(一)第161 頁反面、第163
      頁），因被上訴人所受之左眼角膜撕裂傷併上皮缺損及左
      眼內側結膜撕裂傷，傷勢係集中於眼球與眼眶，且當時清
      晨天光未全亮之際，其向證人鄭祥麟陳述事發經過，鄭祥
      麟確難以察覺其左眼外傷，且被上訴人主張發生系爭交通
      事故當時，其左前車窗是搖下，及其係於本件事故發生「
      後」，因眼睛不舒服畏光才戴上眼鏡等語，為上訴人所不
      爭執，故其左前車窗玻璃未破裂及眼鏡完好未破損應符合
      常情，故尚難因證人鄭祥麟於原審證述：當日被上訴人並
      無明顯外傷，且配戴之眼鏡並無破損等語（見原審卷(一)第
      257 頁），即認被上訴人之左眼受傷非因系爭交通事故所
      致，何況農田及工寮內難謂有尖銳物品，於被上訴人撞及
      工寮當時，現場確有圍籬網、竹條、鐵絲等雜物遍佈，有
      現場照片可參（見原審93年度保險字第77號民事卷，另影
      印附於本卷），而被上訴人之自用小客車撞擊電線桿及工
      寮時，其左前車窗是搖下，難免有上開尖銳異物進入車內
      ，而傷及被上訴人之左眼，是上訴人主張被上訴人所有自
      用小客車之左前車窗玻璃未破裂及眼鏡完好未破損，被上
      訴人如何遭鐵器鉤到左眼，顯有可疑，有違常情云云，尚
      難採信。
（三）次查，被上訴人傷勢以左眼球與眼眶為主，其左眼角膜裂
      傷及異物併有結膜下出血，經診斷左眼角膜裂傷，眼內炎
      、眼窩出血及視神經病變，被上訴人復於翌日至小港醫院
      就診，經發現上訴人左眼角膜有1 處撕裂傷併上皮缺損，
      內側結膜有撕裂傷等情，有上訴人不爭執其真正之高醫附
      設醫院94年6 月24日說明書、92年12月5 日診斷證明書、
      小港醫院94年6 月21日說明函附卷可佐（見原審卷(一)第97
      頁、及原審93年度保險字第77號民事卷，影印附於本卷）
      ，是被上訴人於系爭交通事故發生後就醫，即由醫師診斷
      出左眼受傷，堪認被上訴人確因系爭交通事故而受有左眼
      角膜撕裂傷併上皮缺損及左眼內側結膜撕裂傷。準此，被
      上訴人之左眼受有上開傷害，非由疾病引起之外來突發事
      故所致乙節，應堪認定。
（四）又查，被上訴人於系爭交通事故發生當日上午9 時13分即
      至高醫附設醫院急診室就診，有高醫附設醫院急診創傷病
      歷表在卷可按（見原審卷(一)第161 頁反面、第163 頁），
      另系爭交通事故係發生於高雄縣大寮鄉，距離位於高雄市
      三民區之高醫附設醫院，本有一段距離，且被上訴人於系
      爭交通事故發生後，在現場等侯警員到場，及處理其所有
      之自用小客車後，再至高醫附設醫院就診，難認有何怠於
      就醫之情事。且車禍甫發生當時，被上訴人外在徵狀僅左
      眼視力模糊與流淚，並無生命危險，被上訴人因不知其嚴
      重性，而未立即就醫，乃合於常情，故尚難因被上訴人於
      系爭交通事故發生當日上午9 時13分始至高醫附設醫院急
      診室就診，即認其左眼受傷非系爭交通事故所致，是上訴
      人主張被上訴人於系爭交通事故發生近5 小時後，始至高
      醫附設醫院就診，與常情有違云云，不足採信。
（五）再者，被上訴人駕駛之車輛撞擊電線桿後，衝入路旁農田
      內，發生時間僅在一瞬之間，其無法正確認知並記憶事件
      之發展歷程與經過，乃人之常情，且被上訴人左眼當時確
      因系爭交通事故，遭異物侵入左眼而不停流淚，則其陳述
      有「東西飛入左眼」、「左眼被鐵器勾到」及於原審93年
      度保險字第77號審理時稱：「被竹子插到」等語，均符合
      其左眼遭外物侵入之特徵，酌以車禍現場確有圍籬網、竹
      條、鐵絲等雜物遍佈，此有現場照片可參（見原審93年度
      保險字第77號民事卷，另影印附於本卷），核與高醫附設
      醫院於94年6 月24日函覆原審（93年度保險字第77號民事
      一案）稱：於被上訴人結膜有清出一些異物等情相符（見
      原審93年度保險字第77號民事卷，另影印附於本卷），足
      見被上訴人左眼確遭異物侵入，至於侵入被上訴人左眼之
      異物為何，高醫附設醫院於94年9 月16日函覆原審（93年
      度保險字第77號民事一案）稱: 「李君（即被上訴人）之
      角膜異物為很細碎之雜物，無法判斷是何種物質。」（另
      影印附於本卷），是具有專業知識之醫師尚無法判定係何
      種物質，又豈能期待遭逢突發事故之被上訴人能知悉？是
      被上訴人就其左眼異物為何物質，縱使陳述不一，亦僅能
      證明其對於系爭交通事故之經過細節，記憶並非清晰，尚
      難據此即認定其所受左眼角膜撕裂傷併上皮缺損、及內側
      結膜撕裂傷等外傷，並非系爭交通事故所引起。
（六）末查，台大醫院於96年5 月9 日致本院（95年度保險上字
      第7 號民事一案）函稱：被上訴人左眼角翳狀併白內障形
      成是經過一段長時間（可能1 、2 年以上），是舊傷而非
      新傷，也非內發疾病，可能發生於1-2 年以上等語（見原
      審卷(二)第12頁），而系爭交通事故係發生在92年11月11日
      ，被上訴人係於95年12月6 日始至台大醫院眼科部門診接
      受檢查，有台大醫院95年12月25日函在卷可證（見原審卷
      (一)第277 頁），以95年12月6 日往前推算2 年，則被上訴
      人所受之傷害，祇要是發生在93年12月6 日之前，即可能
      形成白內障，而系爭交通事故係發生在92年11月11日，被
      上訴人因系爭交通事故致左眼受傷迄至95年12月6 日至台
      大醫院眼科部檢查時已逾3 年之久，則其左眼角翳狀併白
      內障應屬舊傷而非新傷，應堪認定，是上訴人依上開台大
      醫院之函文記載，主張被上訴人左眼殘障係因舊傷所致，
      而與系爭交通事故無關云云，即無足採。
（七）另上訴人主張被上訴人曾於91年11月4 日駕車擦撞電線桿
      ，事隔1 年，被上訴人又發生本件撞擊電線桿事故，其兩
      次車禍原因同出一轍，均為駕車撞擊電線桿，豈有如此巧
      合之理？何況被上訴人於系爭交通事故發生前3 個月，密
      集向多家保險公司投保，累積投保金額約4 千多萬元，有
      引發道德危險之虞云云，查，被上訴人雖自承其確曾於91
      年11月4 日駕車擦撞電線桿（見原審卷(一)第219 頁），惟
      該次交通事故與系爭交通事故相隔1 年餘，難謂因兩次交
      通事故均係撞擊電線桿，即認系爭交通事故係被上訴人故
      意所為。又現今社會因個人理財規劃或保險公司人員積極
      對外招攬保險等因素，而向數家保險公司投保，所在多有
      ，自不能僅因被上訴人有向多家保險公司投保，投保金額
      較高，即謂有何悖於常理之處，並因而認系爭交通事故係
      因被上訴人之故意行為所致，故上訴人之上開主張，乃屬
      推測之詞，尚難採為不利於被上訴人之證據。綜上，上訴
      人既未能舉證證明系爭交通事故係因被上訴人之故意行為
      所致，而非屬意外事故，從而，被上訴人主張遭受非由疾
      病所引起之外來突發事故，致左眼受傷乙節，堪信為真正
      。
（八）被上訴人主張其因意外之系爭交通事故致一目視力永久完
      全喪失，已達「國泰平安保險附約」及「國泰金平安傷害
      保險附約」之附表所列第4 級殘廢程度等情，為上訴人所
      否認。經查：
    1.被上訴人主張其因左眼角膜裂傷、眼內炎、眼窩出血及視
      神經病變，而於92年11月12日至同年月22日住院治療11日
      ，再於92年11月23日至同年12月5 日住院治療13日，左眼
      視力僅存光覺，視力低於萬國視力表0.01等情，業據其提
      出高醫附設醫院92年12月5 日診斷證明書、小港醫院93年
      5 月19日殘廢診斷書、小港醫院95年9 月7 日函暨就醫病
      況說明、國立台灣大學醫學院附設醫院（下稱台大醫院）
      96年3 月14日診斷證明書、台大醫院96年5 月9 日函各1
      份為證（原審卷(一)第97、98、183 、184 、288 頁；卷(二)
      第12頁），並經原審依職權調取被上訴人在高醫附設醫院
      及小港醫院之病歷資料在卷可參（見原審卷(一)第155 至18
      2 頁），堪認被上訴人確因左眼受傷而住院治療，且其左
      眼視力已低於萬國視力表0.01，永久完全喪失機能。
    2.又被上訴人自92年11月12日住院，而於同年12月5 日經診
      斷左眼視力僅具光感後，迄於96年3 月14日再經台大醫院
      診斷左眼視力仍僅存光覺止，時間長達3 年多，已逾被上
      訴人所述遭受意外傷害事故之日即92年11月11日起6 個月
      期間，自符合系爭保險契約上所稱「永久完全喪失」之定
      義。且前述小港醫院殘廢診斷書就上訴人左眼視力「殘廢
      機能是否永久完全喪失無好轉之可能」欄係記載「無」（
      見原審卷(一)第98頁），核與上開高醫附設醫院及小港醫院
      病歷資料分別記載被上訴人之「左眼視力，僅有光感（0.
      01以下），且無法矯正」、「目前左眼最佳視力為有光感
      （小於0.01）無法恢復」等語（見本院卷(一)第158 頁反面
      、第175 頁正面），相互吻合，且高醫附設醫院於95年1
      月18日函覆原審（93年度保險字第77號民事一案）稱: 依
      被上訴人之視覺誘發波檢查結果，幾乎無視力復原之可能
      等語（另影印附於本卷），足見被上訴人左眼視力低於萬
      國視力表0.01，且已無法回復，而屬永久完全喪失其機能
      。
    3.上訴人雖以被上訴人所提高醫附設醫院診斷證明書及小港
      醫院殘廢診斷書，均係依上訴人陳述所為之判斷，不足為
      被上訴人有利之認定云云。按病人視力雖為病人主觀之表
      達，會因病人不完全表達或故意表達較差而檢測不正確，
      惟視覺誘發波檢查則為客觀檢查，有小港醫院94年8 月30
      日說明函可證（見原審卷(一)第184 至185 頁），而依被上
      訴人所提出之高醫附設醫院92年12月5 日診斷證明書記載
      ：「目前視覺誘發波反應不良」，及小港醫院93年5 月19
      日殘廢診斷書記載：「病人於93年5 月18日於小港醫院行
      視覺誘發電位檢查左眼反應極差」等語（原審卷(一)第97、
      98頁），另高醫附設醫院函覆原審（93年度保險字第77號
      民事一案）稱：被上訴人診斷殘廢之最關鍵依據在於92年
      11月13日、94年8 月8 日兩次視覺誘發波檢查均反應不良
      ；被上訴人視覺誘發波檢查結果，幾乎無視覺復原之可能
      等語，有高醫附設醫院94年12月6 日、95年1 月18日函附
      卷可參（另影印附於本卷），足見高醫附設醫院及小港醫
      院診斷結果，認定被上訴人視力低於萬國視力表0.01，乃
      根據儀器客觀檢測之結果，顯與被上訴人之個人陳述無關
      ，上訴人前揭所辯，尚無可採。
（九）上訴人另依高雄長庚醫院與成大醫院之鑑定，抗辯被上訴
      人主張左眼視力低於萬國視力表0.01，並非事實云云。惟
      查：
    1.原審（93年度保險字第77號民事一案）雖囑託高雄長庚醫
      院對於被上訴人之左眼視力進行鑑定，該院94年10月31日
      之鑑定報告固記載：「客觀理學檢查：雙眼瞳孔光反應正
      常、雙眼視神經乳頭及黃斑部正常。電位學檢查：自覺式
      雙眼皆異常，他覺式雙眼皆正常。綜合前述檢查，病患主
      訴左眼沒有光覺，並不合理，且病患（即被上訴人）一直
      以疼痛為由，拒絕詳細檢查，此疼痛主訴實不合眼部之理
      學所見，故高度『疑似』詐盲病例。」等語（另影印附於
      本卷），另於94年12月22日函覆稱：「李君（即被上訴人
      ）左眼角膜部份白斑，視力必受影響，但程度應不至沒有
      光覺，故研判其有故意誇大視力受損之『可能』」等語，
      有高雄長庚醫院94年10月31日雄院貴民發93保險77字第48
      677 號函、94年12月22日（94）長庚院高字第4B3549號函
      、95年1 月11日（95）長庚院高字第4C3107號函在卷可按
      （另影印附於本卷）。惟上開高雄長庚醫院94年10月31日
      回函認被上訴人左眼角膜部份白斑，視力必受影響，核與
      其上開94年10月31日鑑定報告所稱「客觀」理學檢查及電
      位學檢查皆「正常」等語，顯有出入，而該鑑定報告卻對
      被上訴人左眼角膜部份有白斑乙節，隻字未提，其鑑定報
      告內容之準確性即非無疑，何況高雄長庚醫院之上開鑑定
      報告先稱「疑似」詐盲病例，嗣又改稱有故意誇大視力受
      損之「可能」，均未肯定被上訴人係詐盲，亦未認定被上
      訴人左眼視力之實際受損情形為何，故尚難逕憑上開高雄
      長庚醫院之鑑定及函文即為被上訴人不利之認定。又高雄
      長庚醫院於95年1 月11日函原審（93年度保險字第77號民
      事一案）稱：「對照本院94年10月31日他覺式檢查與高雄
      醫學院94年8 月8 日之檢查結果，兩者相當一致，研判病
      患左眼仍有部分功能」等語（另影印附於本卷），惟高醫
      附設醫院檢查結果，認被上訴人視覺誘發波檢查反應不良
      ，幾乎無視覺復原之可能，有高醫附設醫院94年12月6日
      、95年1 月18日函可參，已如前述，則高雄長庚醫院與高
      醫附設醫院檢查結果既屬相同，則高醫附設醫院已診斷被
      上訴人視覺幾乎無復原可能，縱有部分功能存在，亦不能
      證明被上訴人之視力高於萬國式視力表0.01 ， 故尚難僅
      憑高雄長庚醫院之上開鑑定結果，逕認被上訴人左眼視力
      未低於萬國視力表0.01，而有詐盲之情形。
    2.原審（93年度保險字第77號民事一案）囑託成大醫院對於
      被上訴人之視力進行鑑定，鑑定結果為：「李君（即被上
      訴人）於95年3 月2 日在本院眼科門診接受鑑定檢查。主
      觀檢查項目左眼視力僅餘光感，視野檢查左眼極差；客觀
      檢查項目視覺誘發電位左眼反應不良，以上結果符合視神
      經病變。但是眼底檢查並無左眼視神經萎縮，瞳孔反應左
      眼正常，這兩點不符合視神經病變。以本院單次鑑定而非
      從頭診治而言，『無法』完全確定上訴人是否有左眼視神
      經病變；亦因不知其車禍嚴重程度和其他疾病史，也無法
      完全確定左眼視力和車禍之直接因果關係」等語，有該院
      95 年3月17日成附醫眼字第0950003183號函所附之病患診
      療摘錄表在卷可佐（另影印附於本卷）。依上所陳，成大
      醫院雖表示其無法確定被上訴人是否屬於視神經病變，及
      被上訴人之左眼視力與車禍之直接因果關係，然並不能因
      此即可認定被上訴人之左眼未受損。何況成大醫院表示主
      觀檢查結果認被上訴人左眼僅餘光感，視野檢查左眼極差
      ，而客觀檢查結果被上訴人視覺誘發電位左眼反應不良等
      語，則顯示被上訴人左眼確有視力障礙之問題，足認成大
      醫院之鑑定並未與前開高醫附設醫院及小港醫院之診斷結
      果全然相左。惟因成大醫院就被上訴人左眼視力之障礙程
      度是否低於萬國視力表0.01，未為任何說明，縱認被上訴
      人不符合左眼視神經病變，亦難即認被上訴人左眼視力高
      於萬國式視力表0.01，故成大醫院上開鑑定亦不得據為不
      利被上訴人之認定。是上訴人主張依高雄長庚醫院與成大
      醫院之鑑定，被上訴人左眼視力低於萬國視力表0.01，並
      非事實云云，無足取。
    3.另台大醫院雖於95年12月25日致本院（95年保險上字第7
      號民事一案）函表示：被上訴人左眼視力障礙，可經由眼
      部手術方式治療，改善其視力等語，惟嗣後分別於96年2
      月6 日、96年5 月9 日、97年3 月21日致本院（95年保險
      上字第7 號民事一案）函表示：「李先生（即被上訴人）
      如經眼部手術治療，視力可回復至何種程度難以定論，僅
      可待術後再行評估」、「李先生（即被上訴人）左眼前部
      之光學介質病狀經手術治療後，視力可回復至何種程度實
      難以判定」、「甲○○先生於民國96年1 月23日、96年2
      月7 日在本院眼科及神經科所進行之視覺誘發電波檢查皆
      顯示左眼無反應，應可判斷其左眼視力低於萬國視力0.01
      ，目前本院檢查紀錄只有此兩種檢查。經由手術改善視力
      的可能性很低，因為影響其視力的主因不是角膜上的混濁
      和翼狀贅片形成，而是視覺傳導系統的病變，手術危險性
      並不高，但效果可能不佳，易復發，且術後視力超過0.02
      之機率低。」等語，有台大醫院95年12月25日、96年2 月
      6 日、96年5 月9 日函各1 份附卷可憑（見原審卷(一)第27
      7 頁、第278 頁、原審卷(二)第12至13頁、本院卷第92頁）
      ，足見被上訴人之左眼縱使進行手術治療，其手術後視力
      要超過萬國視力0.02之機率低，並不當然可改善其視力，
      且效果不佳，易復發，何況任何手術之進行，均有危害生
      命與身體之潛在危險，自難強求被上訴人必需進行手術治
      療，並待治療結果出爐，始為判斷其視力是否殘廢。再者
      ，被上訴人於意外傷害事故發生後6 個月，已由小港醫院
      及高醫附設醫院判定無法回復，業如前述，則被上訴人已
      符合系爭保險契約所稱之一目視力永久完全喪失程度，從
      而，前開台大醫院之95年12月25日、96年2 月6 日及96年
      5 月9 日之函文，尚不足為被上訴人不利之認定。
（十）綜上，系爭保險契約所約定之「一目視力永久喪失」，既
      係以視力是否在萬國式視力表0.02以下作為判斷標準。而
      被上訴人自系爭交通事故受傷後即前往高醫附設醫院就診
      ，而依上開高醫附設醫院、小港醫院之檢驗結果，均認定
      被上訴人之左眼視力低於萬國式視力表0.01，台大醫院亦
      同此認定，是被上訴人主張其因意外事故致一目視力永久
      完全喪失，已達「國泰平安保險附約」及「國泰金平安傷
      害保險附約」之附表所列第4 級殘廢程度，自堪採取。又
      被上訴人係因系爭交通事故造成左眼視力永久完全喪失，
      則其得依系爭保險契約得請求上訴人給付5,382,000 元，
      及自94年11月23日起至清償日止按年息10% 計算之利息，
      為兩造所不爭執，故被上訴人訴請上訴人如數給付，應屬
      有據。
六、綜上所述，被上訴人本於系爭保險契約，請求上訴人給付5,
    382,000 元，及自94年11月23日起至清償日止按年息10% 計
    算之利息，為有理由，應予准許。是原審判命上訴人如數給
    付，並為假執行之宣告，於法並無不合。上訴意旨指摘原判
    決不當，求予廢棄改判，為無理由，應予駁回其上訴。
七、據上論結，本件上訴為無理由，依民事訴訟法第449條第1項
    、第78條，判決如主文。
中    華    民    國    98    年    1    月    14    日
                            民事第三庭
                                審判長法官  張國彬
                                法      官  吳登輝
                                法      官  鄭月霞
以上正本證明與原本無異。
如對本判決上訴，須於判決送達後20日內向本院提出上訴狀，其
未表明上訴理由者，應於上訴後20日內向本院提出上訴理由書（
均須按他造當事人之人數附繕本）。上訴時應提出委任律師或具
有律師資格之人之委任狀，並依附註條文規定辦理。
中    華    民    國    98    年    1    月    14    日
                                書  記  官  吳新貞
附註：
民事訴訟法第466 條之1 ：
對於第二審判決上訴，上訴人應委任律師為訴訟代理人，但上訴
人或其法定代理人具有律師資格者，不在此限。
上訴人之配偶、三親等內之血親、二親等內之姻親，或上訴人為
法人、中央或地方機關時，其所屬專任人員具有律師資格並經法
院認適當者，亦得為第三審訴訟代理人。
第1 項但書及第2 項情形，應於提起上訴或委任時釋明之。


司法院資訊處製作；財團法人民間司法改革基金會備份。
